臺灣屏東地方法院民事判決
111年度潮原簡字第13號
原      告  李政庭    住屏東縣○○鄉○○路00巷0○0號    被   
   告  馬夏娃    居桃園市○○區○○街000巷00號
                      籍設臺東縣○○市○○路0段000巷00                        ○0號
上列當事人間請求損害賠償事件，本院於111年6月15日言詞辯論
終結，判決如下：
　　主  文
被告應給付原告新台幣（下同）12萬元，及自111年6月2日起至
清償日止，按年息5%計算之利息。
原告其餘之訴及假執行之聲請均駁回。
訴訟費用2,100元，由被告負擔1,200元，餘由原告負擔。
本判決第1項得假執行，但被告以12萬為原告預供擔保，得免為
假執行。
    事實及理由
一、原告方面：
    原告主張與被告於93年2月13日登記結婚，婚後雙方共同住
    居屏東縣内埔鄉，惟被告於109年即離家出走且毫無音訊，
    原告遂於109年5月向内埔派出所通報被告失蹤，嗣原告於日
    前即111年4月中收受屏東縣内埔戶政事務所所寄戶籍登記通
    知書，内容記載「原告未於法定期間内申請新生兒出生登記
    ，應於111年4月25日申請登記」，然被告已離家三年未同住
    ，三年間被告音訊全無，未曾原告聯繫，從而該新生兒顯非
    兩造所生。被告於與原告之婚姻關係存續中與他人發生性行
    為，所為已侵害原告基於配偶關係之身分法益，且破壞婚姻
    共同生活之圓滿、安全及幸福，情節自屬重大，原告精神上
    受有莫大痛苦，是原告自得請求被告賠償精神上之非財產損
    害20萬元等語。並聲明：被告應給付原告20萬元，及自起訴
    狀繕本送達翌日起至清償日止，按年息5%計算之利息。訴訟
    費用由被告負擔。原告願供擔保請准宣告假執行。
二、被告部分：
　　不否認有與訴外人於婚姻關係存續中發生性行為並生子，原
    告請求之金額過高，無力賠償等語。
三、法院之判斷：　　　　
㈠、原告主張與被告於93年2月13日登記結婚，惟被告於109年離
    家出走，原告向内埔派出所通報被告失蹤，原告於111年4月
    中收受屏東縣内埔戶政事務所所寄戶籍登記通知書，内容記
    載[ 原告未於法定期間内申請新生兒出生登記，應於111年4
    月25日申請登記」，被告於離家期間之111年2月23日生下一
    子等情，業據原告提出戶籍謄本、戶籍登記通知書為證，復
    有本院依職權查詢之被告個人戶籍資料在卷可稽，被告對於
    原告上開主張均不爭執，是就原告主張之足信為真正。
㈡、被告行為侵害原告之配偶權：
⑴、按因故意或過失，不法侵害他人之權利者，負損害賠償責任
    ；故意以背於善良風俗之方法，加損害於他人者亦同，民法
    第184條第1項定有明文。而不法侵害他人之身體、健康、名
    譽、自由、信用、隱私、貞操，或不法侵害其他人格法益而
    情節重大者，被害人雖非財產上之損害，亦得請求賠償相當
    之金額，其名譽被侵害者，並得請求回復名譽之適當處分；
    且此於不法侵害他人基於父、母、子女或配偶關係之身分法
    益而情節重大者準用之，同法第195條第1項、第3項亦規定
    甚明。又婚姻係以夫妻之共同生活為其目的，配偶應互相協
    力保持其共同生活之圓滿安全及幸福，而夫妻互守誠實，係
    為確保其共同生活之圓滿安全及幸福之必要條件，故應解為
    配偶因婚姻契約而互負誠實之義務，配偶之一方行為不誠實
    ，破壞共同生活之圓滿安全及幸福者，即為違反因婚姻契約
    之義務而侵害他方之權利（最高法院55年度台上字第2053號
    判決意旨參照）。所謂配偶權，係指配偶間因婚姻而成立以
    互負誠實義務為內容之權利，亦即夫妻應以共同生活為目的
    ，應互相協力保持其共同生活之圓滿安全及幸福，互守誠實
    ，屬民法第195條第3項所稱身分法益。民法第195條將人格
    法益（第1項）與身分法益並列，明定關於侵害人格法益之
    慰撫金請求權的規定得準用於身分法益（第195條第3項），
    乃因身分法益（如配偶權、親權）亦具有人格性質。即配偶
    間因婚姻而成立以互負誠實義務為內容之權利，屬於身分權
    之一種，以維護婚姻忠誠義務之目的言，其主要內容應在於
    維護配偶間親密關係之排他性，不許有配偶者與第三人間發
    生感情交往關係與性欲有關之行為，或為性行為而破壞婚姻
    關係，是於婚姻關係存續中，實不容認他人對婚姻本質加以
    破壞，倘有予以干擾或侵害者，即屬破壞基於婚姻配偶關係
    之生活圓滿、安全及幸福法益，該等行為與婚姻配偶權益所
    受之損害間自有相當因果關係。
⑵、原告主張被告於兩造婚姻關係存續中逾越男女正常交往程度
    ，與訴外人發生性行為，因而受胎生下馬勝恩，業已破壞原
    告婚姻及家庭共通生活之圓滿安全及幸福，及不法侵害原告
    之配偶身分法益，且情節重大，致原告身心受有痛苦，從而
    原告請求被告負損害賠償責任，核屬有據。
㈢、次按民法第195條第3項準用第1項之「相當之金額」，應以實
    際加害情形是否重大，及被害者之身分地位與加害人經濟狀
    況等關係定之；又慰藉金之賠償須以人格權遭遇侵害，使精
    神上受有痛苦為必要，其核給之標準固與財產上損害之計算
    不同，然非不可斟酌雙方身分資力與加害程度，及其他各種
    情形核定相當之數額（最高法院47年台上字第1221號、51年
    度台上字第223號判例參照）。而身分法益與人格法益同屬
    非財產法益，上開有關人格法益受侵害酌定慰撫金之標準，
    自得為衡量因身分法益受侵害所生損害賠償金額之參考。查
    本件被告因於兩造婚姻關係存續期間受胎而生下馬勝恩，致
    原告之配偶權受有侵害，則原告精神上自受有相當之痛苦。
    本院審酌二造之財產資料，以及被告與訴外人破壞原告之婚
    姻關係、家庭生活之互信，並迫使原告須提起否認子女之訴
    等情節，認原告請求精神慰撫金20萬元，尚屬過高，應酌減
    為12萬元，始為適當。逾此範圍之請求，即屬無據，不應准
    許。
㈣、末按給付無確定期限者，債務人於債權人得請求給付時，經
    其催告而未為給付，自受催告時起，負遲延責任。其經債權
    人起訴而送達訴狀，或依督促程序送達支付命令，或為其他
    相類之行為者，與催告有同一之效力。遲延之債務，以支付
    金錢為標的者，債權人得請求依法定利率計算之遲延利息。
    應付利息之債務，其利率未經約定，亦無法律可據者，年息
    為百分之5。民法第229條、第233條第1項及第203條分別定
    有明文。本件原告對被告之侵權行為損害賠償債權，核屬無
    確定期限之給付，依前揭說明，原告主張以本件起訴狀繕本
    送達被告（110年5月23日寄存於派出所，見本院卷第15頁）
    之翌日即111年6月2日起至清償日止，按年息5%計算之利息
    ，自屬正當。
㈤、從而，原告依侵權行為之法律關係，請求被告應給付原告12
    萬元，及自起訴狀繕本送達翌日即111年6月2日起至清償日
    止，按年息5%計算之利息，為有理由，應予准許。逾此部分
    之請求，為無理由，應予駁回。
四、本件原告勝訴部分係依民事訴訟法第427條第1項規定，適用
    簡易程序所為被告敗訴之判決，爰依同法第389條第1項第3
    款之規定，應依職權宣告假執行。並依同法第390條第2項依
    職權宣告被告得預供擔保，免為假執行。至原告敗訴部分，
    其假執行之聲請，即失所附麗，應併予駁回。　　
五、訴訟費用負擔之依據，民事訴訟法第79條。　　
中　　華　　民　　國　　111 　年　　6 　　月　　27　　日

                 潮州簡易庭   法　官 吳思怡
　　　　　　　　 
以上正本係照原本作成。
如不服本判決，應於送達後20日內，向本院提出上訴狀並表明上
訴理由，如於本判決宣示後送達前提起上訴者，應於判決送達後
20日內補提上訴理由書（須附繕本）。如委任律師提起上訴者，
應一併繳納上訴審裁判費。

中　　華　　民　　國　　111 　年　　6 　　月　　27　　日

                                  書記官　蔡進吉